【裁判字號】    91,易,1701
【裁判日期】    920826
【裁判案由】    詐欺
【裁判全文】
臺灣高雄地方法院刑事判決                        九十一年度易字第一七一號
    公  訴  人  臺灣高雄地方法院檢察署檢察官
    被      告  乙○○
右列被告因詐欺案件，經檢察官提起公訴（九十年度偵字第一七二０四號），本院判
決如左：
    主  文
乙○○共同意圖為自己不法之所有，以詐術使人將本人之物交付，處有期徒刑參月，
如易科罰金，以參佰元折算壹日。
    事  實
一、乙○○與戊○○（業經臺灣高等法院台南分院判處有期徒刑三月確定）於民國八
    十八年十二月七日，共同成立天富工程有限公司（下稱天富公司），由戊○○提
    供其位在台南縣善化鎮○○路三三六號住所為公司營業所，並由戊○○之子鄭又
    彰、鄭伯揚擔任公司股東，且登記戊○○兄長之子鄭金城為公司負責人，嗣於八
    十九年一月三十一日申請變更登記戊○○為公司負責人，惟實際上天富公司並無
    營業之事實。乙○○、戊○○二人基於意圖為自己不法所有之犯意聯絡，於八十
    九年二月間，由乙○○出面代表天富公司向田印國際股份有限公司（下稱田印公
    司）佯稱有鵝卵石可供出售，經田印公司之負責人甲○○委託黃賜鵬多次與乙○○、戊○○二人洽談後，致甲○○、黃賜鵬陷於錯誤，而簽訂買賣契約，並應乙○○要求而先行預付貨款新台幣（下同）十五萬元及發票日為八十九年十二月三
    十一日、面額十五萬元之支票一紙。詎乙○○、戊○○二人於收受前開款項後竟
    未依約履行且經田印公司多次催促，仍藉詞推託，田印公司始知受騙。
二、案經田印公司訴由台灣高雄地方法院檢察署檢察官偵查起訴。
    理  由
一、訊據被告乙○○固坦承有與戊○○共同成立天富公司，於八十九年二月間，由其
    以天富公司名義與田印公司洽談買賣鵝卵石事宜並簽訂買賣契約，其因而收受貨
    款現金十五萬元及上開支票之事實，惟矢口否認有何詐欺之犯行，辯稱其於訂約
    後三日曾載運五台車之鵝卵石至高雄旗津交貨，但田印公司無人出面驗收云云。
    惟查：
  (一)天富公司係於八十八年十二月七日設立，營業處所位在台南縣善化鎮○○路三三
    六號戊○○之住所，由戊○○兄長之子鄭金城擔任公司負責人，公司股東除被告
    外，尚有戊○○之子鄭又彰、鄭伯揚，嗣於八十九年一月三十一日申請變更登記
    戊○○為公司負責人，股東部分則增列林英真為股東等情，有經濟部中部辦公室
    八十九年七月三日經八九中辦三管字第０八九七五六號函所附之經濟部函、稿天
    富公司設立事項登記卡、公司章程、變更登記表等附卷可稽，且經證人鄭金城證
    稱：被告與其姑姑戊○○一同前來表示要請其擔任天富公司股東，天富公司有一
    營業事項為買賣砂石，當時其有將身分證交予戊○○，之後，稅捐稽徵機關人員
    來察看公司是否有營業，其始知被登記為公司負責人等語明確（見臺灣臺南地方
    法院九十年度易字第一四一號卷第七九頁），足認天富公司確係由被告與戊○○
    二人共同設立。又天富公司自八十八年十二月七日設立後，並無營業事實之情，
    為證人鄭金城證述在卷（見臺灣臺南地方法院九十年度易字第一四一號卷第七九
    、八０頁），並有台南縣稅捐稽徵處九十年三月十四日九十南縣稅工字第九００
    一０一四六號函可佐，顯見被告與戊○○二人係虛設天富公司無訛。
  (二)再被告曾於八十九年二月間，以天富公司名義與黃賜鵬及田印公司負責人甲○○
    洽談鵝卵石買賣事宜，期間，戊○○亦曾出面討價還價，之後，由被告以天富公
    司名義與田印公司簽立買賣契約，被告於收受田印公司所交付之現金十五萬元及
    上開支票後即避不見面，未依約給付鵝卵石等情，業據告訴代理人甲○○指訴綦
    詳，且經證人黃賜鵬證述明確，並有天富公司與田印公司之買賣契約及被告所立
    之收據各一份附卷可憑，則由天富公司乃係被告與戊○○所虛設，並無營業之行
    為，被告與戊○○仍以天富公司名義與田印公司交易，且被告於收受現金及支票
    後即避不見面，復未給付任何鵝卵石等情綜合觀之，應足認被告與戊○○於與黃
    賜鵬、甲○○洽談買賣鵝卵石之初即有不法所有之意圖，且有對黃賜鵬、甲○○
    施用詐術之行為。至被告辯稱曾載運鵝卵石前往指定地點交貨云云，實為事後卸
    責之詞而不足採信。
  (三)綜上，本件事證已臻明確，被告犯行堪以認定，應依法論科。
二、核被告所為，係犯刑法第三百三十九條第一項之詐欺取財罪。被告與戊○○就前
    開犯行有犯意聯絡及行為分擔，為共同正犯。爰審酌被告為貪圖私利而詐騙他人
    財物，行為殊不足取，惟念及告訴人田印公司遭詐騙金額僅十五萬元，金額尚輕
    及被告犯罪後坦認部分犯行等一切情狀，量處如主文所示之刑。另按刑法第四十
    一條，已於九十年一月十日修正公布，並於同月十二日施行，其第一項前段規定
    為「犯最重本刑為五年以下有期徒刑之罪，而受六月以下有期徒刑或拘役之宣告
    ，因身體、教育、職業或家庭之關係或因其他正當事由，執行顯有困難者，得以
    一元以上三元以下折算一日，易科罰金。」，本件被告犯罪時間雖在上開條文修
    正生效前，然依刑法第二條第一項前段規定，行為後法律有變更者，應適用裁判
    時之法律，故依刑法第二條第一項前段之規定，就被告所宣告之刑併以諭知易科
    罰金之折算標準。
三、公訴意旨另以：被告意圖為自己不法之所有，於八十八年七月八日十時許，在臺
    灣高等法院高雄分院審理八十八年度上易字第一二一四號傷害案件（告訴人為丙○○，被告為魏征一）時，在法庭外向告訴人丙○○、戊○○佯稱其為高等法院
    庭長，與該院法官甚為熟識，有辦法以金錢疏通該案之承審法官，使魏征一獲致
    有罪判決，並出示庭長乙○○之印章以資取信，告訴人丙○○、戊○○不疑有他
    ，乃應允交付活動費三萬元，嗣由告訴人戊○○偕同己○○○持上開活動費至被
    告位在高雄市○○○路一四０巷三號住處交付，其後魏征一所涉嫌之傷害案件審
    結時，竟經臺灣高等法院高雄分院判處無罪確定在案，告訴人丙○○、戊○○始
    知受騙，因認被告此部分亦涉犯刑法第三百三十九條第一項詐欺罪嫌。訊據被告
    固不諱言於八十八年七月八日十時許，在臺灣高等法院高雄分院遇見告訴人戊○○之事實，惟堅決否認有何詐欺告訴人戊○○、丙○○之犯行，辯稱：並未向告
    訴人戊○○詐騙三萬元等語。經查：
  (一)被告曾於八十八年七月八日陪同丁○○至在臺灣高等法院高雄分院開庭，當時告
    訴人戊○○亦至臺灣高等法院高雄分院旁聽八十八年度上易字第一二一四號傷害
    案件（告訴人為丙○○，被告為魏征一）開庭情形，被告與告訴人戊○○二人因
    而結識，當日告訴人丙○○則因在監執行因故未到庭等情，業據告訴人戊○○、
    丙○○二人陳明在卷，核與被告所供相符，並有臺灣高等法院高雄分院八十八年
    度上易字第一二一四號及八十八年度上訴字第八七四號刑事案件八十八年七月八
    日報到單、告訴人丙○○之臺灣高等法院被告全國前案紀錄表各一份附卷可稽，
    當時告訴人丙○○既在監執行，且因故並未到庭，則被告顯無可能於當日在法庭
    外向告訴人丙○○為詐騙行為，是告訴人丙○○於八十九年六月二十三日檢察官
    訊問時指稱：其在臺灣高等法院高雄分院遇到被告云云，實不足採信，告訴人丙○○顯無於八十八年七月八日遭受被告詐騙之可能。
  (二)又據告訴人戊○○指稱：在告訴人丙○○收到前開八十八年度上易字第一二一四
    號傷害案件判決書，發現魏征一獲判無罪後，即知受騙，且因被告曾表示會先設
    法讓丙○○出獄，但丙○○仍至執行期滿才出獄，所以其在丙○○尚未出獄前即
    對被告產生懷疑云云，然告訴人戊○○曾於八十八年十二月七日，與被告共同設
    立天富公司，復於八十九年一月三十一日申請變更由告訴人戊○○登記為公司負
    責人，且於八十九年二月間與被告共同出面向田印公司洽談買賣鵝卵石事宜等情
    ，均如前述，而告訴人丙○○於八十八年八月三十日即因執行期滿出監，且於同
    年十月十一日收受上開刑事案件判決等情，有法務部在監在押資料、臺灣高等法
    院高雄分院送達證書附卷為憑，參以八十八年間告訴人戊○○與丙○○間有實質
    上之夫妻關係存在，雙方聯絡密切之情，為告訴人戊○○陳明在卷，顯見告訴人
    戊○○於告訴人丙○○接獲上開刑事判決未久，即已知悉魏征一獲判無罪之事實
    ，則告訴人戊○○豈有於得知魏征一獲判無罪，認為其遭被告所騙後，仍與被告
    共同成立天富公司，且一同出面與田印公司交易之理？由此應足認告訴人戊○○
    指稱遭被告詐騙情節，實不符常情而難採信。
  (三)至證人蘇碧霞雖於偵查中證稱：曾開車搭載告訴人戊○○至高雄，告訴人戊○○
    給付三萬元予被告等語，然證人蘇碧霞亦證稱不知告訴人戊○○交付三萬元之用
    途等語在卷，從而尚難以其證詞而為不利於被告之認定。此外，本院復查無其他
    積極證據足資審認被告有何公訴人所指之此部分犯行，惟公訴意旨既認此部分與
    前揭起訴論罪科刑部分有連續犯之裁判上一罪關係，爰不另為無罪之諭知。
據上論斷，應依刑事訴訟法第二百九十九條第一項前段，刑法第二條第一項前段、第
二十八條、第三百三十九條第一項、第四十一條第一項前段，罰金罰鍰提高標準條例
第一條前段、第二條，判決如主文。
中      華      民      國    九十二    年      八      月    二十六    日
                                  臺灣高雄地方法院刑事第八庭
                                          法  官  黃  悅  璇
右正本證明與原本無異。
如不服本判決，應於判決送達後十日內，向本院提出上訴狀。
                                          書記官  沈      蘊
中    華    民    國      九十二      年      八      月二十八      日
附錄法條：
刑法第三百三十九條第一項
意圖為自己或第三人不法之所有，以詐術使人將本人或第三人之物交付者，處五年以
下有期徒刑、拘役或科或併科一千元以下罰金。


司法院資訊處製作；財團法人民間司法改革基金會備份。
